臺灣桃園地方法院刑事判決　　　　　　100年度簡上字第496號
上　訴　人
即　被　告　黃美幸
上列上訴人即被告因誣告案件，不服本院中華民國100 年6 月30
日100 年度壢簡字第414 號第一審簡易判決（聲請簡易判決處刑
案號：臺灣桃園地方法院檢察署99年度偵字第31536 號，及移送
併辦案號：臺灣桃園地方法院檢察署100 年度調偵字第205 號）
，提起上訴，本院管轄第二審之合議庭判決如下：
    主  文
上訴駁回。
緩刑貳年。
    事  實
一、黃美幸明知其於民國99年7 月間，為支付其僱用許一郎施作
    之美髮店裝潢工程費用，而於不詳地點，將第一銀行平鎮分
    行面額新臺幣（下同）15000 元支票（票號為0000000 號、
    票載發票日為99年9 月15日）、20000 元支票（票號為0000
    000 號、票載發票日為99年10月15日）及25000 元支票（票
    號為0000000 號、票載發票日為99年11月10日），共計3 張
    支票交付予許一郎用以給付工程尾款6 萬元，並未遺失或遭
    竊，其因與許一郎發生工程糾紛，不欲支付上開支票款項，
    竟基於未指明犯人之誣告犯意，於99年9 月13日，前往第一
    銀行平鎮分行，謊報上開3 紙支票遺失，辦理掛失止付，並
    填具遺失票據申報書，轉由臺灣票據交換所移送桃園縣政府
    警察局平鎮分局，請求協助偵查不詳之人侵占遺失物罪嫌，
    而未指定犯人向警察機關誣告不詳之人犯罪。嗣因許一郎之
    配偶莊智嫺等人提示上開支票，因該等支票已遭止付而不獲
    兌現，始悉上情。
二、案經桃園縣政府警察局平鎮分局報告臺灣桃園地方法院檢察
    署檢察官偵查後聲請簡易判決處刑。
    理  由
一、查本件上訴人即被告黃美幸於言詞辯論終結前，對於下述本
    院採為認定犯罪事實依據之各項證據之證據能力，均未聲明
    異議，該等證據復經本院於審理時逐一提示予被告表示意見
    ，本院審酌該等證據之取得過程並無瑕疵，與本案待證事實
    間復具有相當之關聯性，以之為本案證據並無不當，自得採
    為本件認定事實之基礎，合先敘明。
二、訊據被告黃美幸固坦承其明知該等支票並未遺失，惟因不甘
    支付工程款項，而於上開時地申報該等支票遺失等情，惟矢
    口否認誣告犯行，辯稱：其當時只要辦理止付，但不知如此
    即觸犯誣告罪云云。查，上揭事實業經證人許一郎於偵查時
    證述明確，並有前開支票暨退票理由單、掛失止付票據提示
    人資料查報表、票據掛失止付通知書、遺失票據申報書影本
    在卷可憑，依被告填具之遺失票據申報書所示，該申報書上
    已詳列刑法第171 條之全文，審酌被告使用支票帳戶經年，
    且係以正當工作之健全成年人，衡情，要無在簽署時無視於
    此之理，前揭所辯自非可採。事證明確，被告犯行堪以認定
    。
三、核被告所為，係犯刑法第171 條第1 項之未指定犯人誣告罪
    。被告基於單一犯意，於99年9 月13日同時至第一銀行平鎮
    分行，同時申報3 張票據遺失並辦理掛失止付程序，為一未
    指定犯人而誣告犯罪行為接續之數個動作，應僅論以一未指
    定犯人而誣告罪。原審依刑事訴訟法第449 條第1 項前段、
    第3 項、第454 條第2 項，刑法第171 條第1 項、第41條第
    1 項前段，刑法施行法第1 條之1 第1 項、第2 項前段，逕
    以簡易判決判處被告拘役30日，如易科罰金以新臺幣1000元
    折算1 日，經核原審認事用法無誤，量刑亦屬妥適，被告徒
    以前開辯詞為由提起上訴，並非可採，其上訴為無理由，應
    予駁回。末查，上訴人未曾因犯罪受有期徒刑以上刑之宣告
    ，有臺灣高等法院被告前案紀錄表在卷可參，衡以上訴人經
    濟狀況不佳，於本院審理時已表悔意，所肇糾紛並已和解完
    畢，有和解筆錄在卷可憑，本院認上訴人經此次偵、審程序
    後，當知所警惕，信無再犯之虞，原判決所宣告之刑，以暫
    不執行為適當，爰併予宣告緩刑2 年，用啟自新。
據上論斷，應依刑事訴訟法第455 條之1 第1 項、第3 項、第36
8 條，刑法第74條第1 項第1 款，判決如主文。
本案經檢察官張聰耀到庭執行職務。
中    華    民    國   100    年    11    月    9     日
                  刑事第十三庭審判長法  官  蔡虔霖
                                    法  官  張宏任
                                    法  官  陳正昇
以上正本證明與原本無異。
不得上訴。
                                    書記官  陳雅婷
中    華    民    國   100    年    11    月    10    日
附錄本案論罪科刑依據之法條：
中華民國刑法第171條
（未指定犯人誣告罪）
未指定犯人，而向該管公務員誣告犯罪者，處 1 年以下有期徒
刑、拘役或3 百元以下罰金。
未指定犯人，而偽造、變造犯罪證據，或使用偽造、變造之犯罪
證據，致開始刑事訴訟程序者，亦同。